【裁判字號】    98,簡上,700
【裁判日期】    980910
【裁判案由】    侵占
【裁判全文】
臺灣桃園地方法院刑事判決             98年度簡上字第700號
上  訴  人
即  被  告  丙○○
選任辯護人  周春櫻律師
上列上訴人即被告因侵占案件，不服本院98年度桃簡字第351 號
，中華民國98年6 月24日第一審刑事簡易判決（聲請簡易判決處
刑案號：97年度偵緝字第1179號），提起上訴，本院管轄之第二
審地方法院合議庭判決如下：
    主  文
原判決撤銷。
丙○○意圖為自己不法之所有，而侵占自己持有他人之物，累犯
，處罰金新臺幣捌仟元，如易服勞役，以新臺幣壹仟元折算壹日
。
    事  實
一、丙○○前因違反替代役實施條例案，經臺灣臺東地方法院以
    92年度東簡字第146 號判處有期徒刑2 月確定，於民國92年
    5 月28日易科罰金執行完畢。詎仍不知悛悔，其自94年12月
    22日起向甲○○（聲請書誤載為「林靜惠」）承租坐落於桃
    園縣八德市○○○街21巷9 之2 號3 樓房屋，而取得甲○○
    所有交付之該屋大門、屋內3 房及車庫鐵門鑰匙各1 支（共
    5 支），丙○○因而持有之。迨至96年10月上旬某日，丙○○因租金及水電費逾期未繳即自行搬離，詎其離去時，竟意
    圖為自己不法之所有，以變易持有為所有之意思，將該5 支
    鑰匙侵占入己，而未歸還甲○○。嗣甲○○於96年10月11日
    前往上址欲催討租金及水電費時，始知丙○○已搬離，乃親
    自並同時委由和祥房屋仲介有限公司（下稱和祥公司）人員
    多次致電丙○○索討鑰匙未果，甲○○乃報警而查悉上情。
    丙○○遲至98年2 月13日，在桃園市調解委員會與甲○○達
    成調解後，始歸還上開鑰匙。
二、案經被害人甲○○訴由桃園縣政府警察局八德分局報請臺灣
    桃園地方法院檢察署檢察官偵查後聲請以簡易判決處刑。
    理  由
一、本件認定事實所引用之本件卷內所有卷證資料（包含人證與
    文書證據、物證等證據）之證據能力，檢察官及被告、辯護
    人於本院審理時均不爭執，並無證據證明係公務員違背法定
    程序所取得；又卷內之各項文書證據，亦無刑事訴訟法第15
    9 條之4 第1 款、第2 款顯有不可信之情況，而不得作為證
    據之情形，或有刑事訴訟法第159 條之4 第3 款其他可信特
    別情況下所製作之文書，而得作為證據，均認有證據能力。
二、被告丙○○坦承前向告訴人甲○○承租上開房屋，持有告訴
    人所有交付之鑰匙，且嗣提前搬離而未歸還鑰匙等情不諱，
    核與證人即告訴人、和祥公司人員乙○○證述情節相符（見
    偵卷第12至13、16至17、34、40頁、偵緝卷第32頁、本院卷
    第52頁反面、第54頁反面、第55、57頁），並有房屋租賃契
    約書、切結書、桃園縣桃園市調解委員會98年調字第0084民
    0032號調解書均影本各1 份在卷可稽（見偵卷第19至24頁、
    本院卷第46頁），足認被告於搬離上址後，未歸還鑰匙，經
    告訴人及仲介公司長達近1 年4 月之催討，始予歸還。
三、被告雖矢口否認侵占犯罪，辯稱：伊因忙碌無法挪出時間，
    故遲至調解時始將鑰匙返還予告訴人，非故意不返還云云（
    見偵緝卷第17頁、本院卷第15頁反面、第24、51頁、第58頁
    反面、第59頁反面、第60、61頁）；辯護人則辯稱：被告認
    為其搬離上址後，房東將會更換門鎖，故該鑰匙已喪失功能
    且無任何價值，被告只是未積極處理歸還鑰匙事宜而已，並
    無不法所有之意圖云云（見本院卷第24頁反面、第27頁、第
    61頁反面、第65頁）。然查，被告搬離後，於96年10月13日
    曾至和祥公司表示願賠償屋內損失乙節，業據被告供承在卷
    （見本院卷第58頁），核與告訴人、證人乙○○證述相符（
    見偵卷第13、17頁，本院卷第55、57頁）；又當日告訴人、
    和祥公司人員即向被告索討鑰匙之事實，亦據告訴人、乙○○一致證實明確（同上卷頁），則被告於告訴人、和祥公司
    人員向其催還鑰匙時，當已知悉上開鑰匙並非已無功能，且
    不具價值之物；況被告苟真認該鑰匙為無用之物，又豈會未
    將該鑰匙丟棄，而竟保管長達1 年4 月之久！顯違事理。被
    告既明知該鑰匙為告訴人所有之物，經告訴人及和祥公司人
    員屢次催討，竟遲不歸還，迨至告訴人提出告訴後，於調解
    時始為歸還，已如前述，足認被告具有不法所有意圖至明，
    被告及辯護人所辯，乃卸責之詞，不足採信。至被告於事後
    歸還鑰匙，惟此並無礙其侵占犯行之既遂，難免刑責，附此
    敘明。本件事證明確，被告犯行堪以認定，應依法論科。
四、核被告所為，係犯刑法第335 條第1 項之侵占罪。被告有事
    實欄一所載之有期徒刑科刑及執行紀錄，此有臺灣高等法院
    被告前案紀錄表附卷可憑，其受有期徒刑執行完畢後，5 年
    以內故意再犯有期徒刑以上之本罪，為累犯，應依刑法第47
    條第1 項加重其刑。
五、聲請簡易判決處刑意旨另略謂：被告於搬離時，一併將告訴
    人所有交付之飲水機1 台、屋內天花板隔間鋁條1 支取走，
    因認此部分另涉刑法第335 條第1 項之侵占罪云云。按犯罪
    事實應依證據認定之，無證據不得認定犯罪事實；又不能證
    明被告犯罪者，應諭知無罪之判決，刑事訴訟法第154 條第
    2 項、第301 條第1 項分別定有明文。檢察官認被告涉有上
    揭犯行，無非係以告訴人之指訴、證人乙○○之證述、現場
    照片、房屋租賃契約書及切結書等，為其主要論據。訊之被
    告堅決否認前揭犯行，辯稱：飲水機為伊妻弄壞後，放置於
    屋內沙發旁之地板上，而天花板隔間鋁條則係伊向仲介表示
    不要隔間，仲介請伊自行拆除後，始拆除放置於衣櫃上，伊
    未取走上開物品等語（見偵緝卷第17頁、本院卷第15頁反面
    、第24頁反面、第55頁反面、第59頁反面）；辯護人辯稱：
    被告承租上開房屋期間，進出該屋之人員甚多，且搬離時，
    並未上鎖，可能係遭他人取走等語（見本院卷第24頁反面、
    第64至65頁）。經查：
  (一)被告租屋期間，持有告訴人所有交付之飲水機1 台、天花板
    隔間鋁條1 支，嗣告訴人於96年10月13日前往清點時，發現
    該物已遺失乙情，固據告訴人、證人乙○○證述在卷（見偵
    卷第12至18、33、34、40頁、本院卷第52至53、57頁、第57
    頁反面），並有房屋租賃契約書、估價單1 紙、現場照片2
    張在卷可考（見偵卷第19至26、36頁），然不足以證明被告
    即係取走上開物品之人。
  (二)被告辯稱飲水機遭其妻弄壞乙節，亦據證人乙○○到庭證述
    屬實（見本院卷第58頁），則飲水機既已損壞，而告訴人亦
    證述屋內尚有冰箱、電視機、冷氣機、洗衣機等更高價值均
    在，而未遺失（見本院卷第52頁），衡諸事理，被告應無捨
    此等物品，而侵占上開無用之飲水機及隔間鋁條之理。
  (三)另據告訴人證稱：被告家中尚有妻子及小孩共3 、4 人，可
    能有朋友進出，且被告是在作乩童，被告搬離後，被告之母
    表示渠等曾於96年10月12日、13日再回去整理物品，離去時
    未將該屋上鎖，且96年10月12日前往該處打掃之清潔人員及
    樓上住戶亦證實該屋未鎖，可能是他人進入取走等語（見偵
    緝卷第32、33頁、本院卷第52至54頁反面），告訴人亦當庭
    證稱，在96年10月11日初進該屋時，並未發現飲水機、鋁條
    等物品遺失乙節，顯無從排除上開物品遭他人取走之可能。
  (四)綜上，本件依檢察官所舉證據，本院無從形成被告有罪之心
    證，仍有合理之懷疑存在，依「罪證有疑，利歸被告」原則
    ，尚不能僅以推測或擬制之方法，為被告有罪之認定。此外
    ，復查無其他積極證據足證被告涉犯上揭侵占罪嫌，應認不
    能證明其犯罪，惟檢察官認此部分與前揭經論罪科刑部分，
    有實質上一罪之關係，爰不另為無罪之諭知。
六、原審以被告犯罪事證明確，予以論罪科刑，固非無見。惟無
    從證明被告亦有侵占飲水機1 台、隔間鋁條1 支之舉，原審
    認此亦成立侵占罪名，尚非允洽。被告上訴，否認此部分犯
    行，為有理由，自應由本院撤銷改判。爰審酌被告犯罪動機
    、目的、手段，併侵占上開所持有財物之價值、犯罪情節與
    所生危害程度，暨已與告訴人達成和解並遵期履行（見本院
    卷第46頁、第52頁反面），告訴人當庭表示原諒被告（見本
    院卷第56頁）等一切情狀，從輕量處如主文所示之刑，並諭
    知如易服勞役之折算標準。
據上論斷，應依刑事訴訟法第455 條之1 第3 項、第369 條第1
項、第364 條、第299 條第1 項前段，刑法第335 條第1 項前段
、第47條第1 項、第42條第3 項，刑法施行法第1 條之1 第1項
、第2 項前段，判決如主文。
本案經檢察官陳仁傑到庭執行職務。
中    華    民    國    98    年    9     月    10    日
                  刑事第九庭  審判長法  官  吳為平
                                    法  官  林玉蕙
                                    法  官  蘇琬能
以上正本證明與原本無異。
不得上訴。
                                    書記官  何伊羚
中    華    民    國    98    年    9     月    10    日
附錄論罪科刑法條：
中華民國刑法第335條第1項（普通侵占罪）
意圖為自己或第三人不法之所有，而侵占自己持有他人之物者，
處五年以下有期徒刑、拘役或科或併科一千元以下罰金。


司法院資訊處製作；財團法人民間司法改革基金會備份。
